【裁判字號】    97,易,4328
【裁判日期】    980406
【裁判案由】    詐欺
【裁判全文】
臺灣臺中地方法院刑事判決              97年度易字第4328號
公  訴  人  臺灣臺中地方法院檢察署檢察官
被      告  乙○○
上列被告因詐欺案件，經檢察官提起公訴（97年度偵字第18471
號）及臺灣嘉義地方法院檢察署檢察官移送併案審理（97年度偵
緝字第458號），本院判決如下：
    主    文
乙○○幫助意圖為自己不法之所有，以詐術使人將本人之物交付
，處有期徒刑貳月，如易科罰金，以新臺幣壹仟元折算壹日。
    犯罪事實
一、乙○○可預見一般人取得他人金融帳戶使用常與財產犯罪密
    切相關，且目的在於取得贓款及掩飾犯行，對於提供帳戶雖
    無引發他人萌生犯罪之確信，但仍以縱若有人持以犯罪亦無
    違反其本意之幫助犯意，於民國96年4月28日前某時，在不
    詳地點，將其所申請開立之清水郵局帳號00000000000000號
    帳戶之提款卡及密碼，交付予不詳年籍之成年人。嗣詐欺集
    團成員取得上開帳戶之提款卡及密碼後，即意圖為自己不法
    之所有，接續為下列詐欺取財之行為：
(一)、於97年4月29日下午5時10分許撥打電話給丁○○，謊稱為奇
    摩購物網之賣家，向丁○○詐稱其所購買之物品，因以ATM
    匯款方式設定錯誤，設定為分期付款，要其儘快至ATM變更
    設定，之後又接到一自稱「羅和成」之土地銀行服務人員所
    打來之電話，要其至ATM作餘額查詢，並依該自稱「羅和成
    」男子之指示操作ATM取消非約定帳戶轉帳扣款，且轉換ATM
    為英文介面終止付款，丁○○因而陷於錯誤，而於操作ATM
    後，將其帳戶內之新臺幣（下同）29,989元轉帳至乙○○上
    開郵局帳戶內，旋遭詐騙集團成員以提款卡提領殆盡。嗣因
    丁○○發覺受騙後，經報警後循線查獲上情。
(二)、於97年4月29日下午5時30分許，撥打電話給戊○○，向戊○○詐稱其之前在奇摩購物網站購物時，因為電腦發生問題而
    誤將其付款方式設定成分期付款，如果不依照指示去ATM操
    作解除，每個月將會被扣款2000元等語，致戊○○陷於錯誤
    ，因而依照詐騙集團成員之指示操作ATM後，將其帳戶內之
    29,987元轉帳至乙○○之上開郵局帳戶內，旋遭詐騙集團成
    員以提款卡提領殆盡。嗣因戊○○發覺受騙後，經報警後循
    線查獲上情。
(三)、於97年4月29日下午6時08分許，撥打電話給丙○○，向丙○○詐稱其之前在奇摩購物網站購買物品，郵局於當日可能會
    重複扣款，要其查詢帳戶餘額等語，丙○○因而陷於錯誤，
    依指示操作網路ATM，而將其帳戶內之9,108元轉帳至乙○○
    之上開郵局帳戶內，旋遭詐騙集團成員以提款卡提領殆盡。
    嗣因丙○○發覺受騙後，經報警後循線查獲上情。
二、案經臺中縣警察局清水分局報請臺灣臺中地方法院檢察署檢
    察官偵查起訴，暨嘉義縣警察局竹崎分局報請臺灣嘉義地方
    法院檢察署移送併案審理。
    理    由
一、訊據被告乙○○矢口否認有何幫助詐欺取財之犯行，辯稱：
    其係遺失提款卡，存摺並未遺失，其不清楚為何會遺失提款
    卡，因為提款卡是放在家裏的皮箱內，其並未將提款卡提供
    給別人使用，提款卡密碼是寫在提款卡上面云云。然查：
(一)、上開清水郵局帳號00000000000000號帳戶，確係被告所申請
    開立等情，業據被告所自承，並有上開郵局帳戶之立帳申請
    書影本在卷可稽。而被害人丁○○、戊○○、丙○○確係遭
    詐騙集團成員詐騙，在操作ATM後，分別轉帳如犯罪事實欄
    所載之金額至被告之上開帳戶內等情，亦據被害人丁○○、
    戊○○、丙○○於警詢時證述屬實（上開陳述雖屬審判外之
    陳述，惟被告及檢察官均同意作為證據，且依其作成之形式
    亦無何瑕疵，依刑事訴訟法第159條之5第1項規定，自得作
    為證據），復有自動櫃員機交易明細單1份（丁○○提出）
    、自動櫃員機儲戶交易明細單表1份（戊○○提出）、被告
    上開郵局帳戶之交易明細1份在卷可按。顯見被告之上開郵
    局帳戶確係遭詐欺集團利用作為詐欺取財之出入帳戶無誤。
(二)、被告辯稱其係遺失提款卡云云，惟並無任何證據足以證明之
    。且被告於97年9月10日檢察官詢問時供稱：「郵局帳戶只
    有我在使用。」、「（密碼有無跟人講過？）沒有。」等語
    ；另於97年10月12日經臺灣嘉義地方法院檢察署檢察官詢問
    時則供稱：「（為何有人有辦法用你的提款領錢？而且不知
    道密碼如何領錢？）我不知道。」、「（密碼只有你知道？
    ）很多人知道，因為我如果需要領錢，我都叫人幫我領錢。
    」、「（何人知道你提款卡密碼？）我有一些朋友知道」等
    語；復於本院審理時供稱：「（錢是何人領？）我都是叫別
    人領的，我會在提款機前面叫不認識的人幫我操作，有時會
    叫我大姐的媳婦幫我提款。」、「（有誰知道你的提款卡密
    碼？）我都是寫在提款卡上面。」等語，則其前後之供述已
    有不一（密碼究竟有無告訴別人？復於本院審理時始辯稱係
    將提款卡密碼寫在提款卡上面），且其於本院審理時供稱於
    提款機前面叫其不認識之人幫其提領現金等情，亦與經驗常
    情有違，顯見被告辯稱其係遺失提款卡云云，並不足採。
(三)、又查金融卡之密碼為高度私密之個人資料，且晶片金融卡密
    碼之數字均為6位數以上，是倘若非由本人所提供，則本人
    以外之人即難憑空猜測而取得其正確之密碼。況一般人設定
    密碼時，為便於記憶，自當以自己日常所能接觸之數字組合
    為首選，衡情應無予以忘記之可能。且犯罪集團成員通常使
    用之人頭金融帳戶，首先應考慮該帳戶不易遭追查，且確保
    被害人匯入之款項，其等可順利提領花用，故若一般人不慎
    遺失或遭竊之金融帳戶存摺、金融卡，因帳戶所有人隨時可
    能辦理掛失，會使不法集團成員蒙受無法領取帳戶內款項之
    風險，該成員應無可能使用該種帳戶，因此，被告前開帳戶
    既經犯罪集團成員使用作為詐欺取財之工具，則應不致由該
    集團成員行竊或拾得而來，無庸置疑。益徵被告應有將其上
    開帳戶之提款卡及密碼交付給他人使用無誤。
(四)、按刑法上之故意，分為直接故意（確定故意）與間接故意（
    不確定故意），「行為人對於構成犯罪之事實，明知並有意
    使其發生者」為直接故意；「行為人對於構成犯罪之事實，
    預見其發生而其發生並不違背其本意者」為間接故意。且幫
    助犯之成立，以行為人主觀上認識被幫助者正欲從事犯罪或
    係正在從事犯罪，且該犯罪有既遂之可能，而其行為足以幫
    助他人實現構成要件者，即具有幫助故意，並不以行為人確
    知被幫助者係犯何罪名為必要。而在金融機關開設帳戶，請
    領存摺、提款卡之事，係針對個人身分之社會信用而予資金
    流通，具有強烈之屬人性，且今日一般人至金融機關如銀行
    、郵局等開設帳戶並非難事，苟非供洗錢或犯罪等不法目的
    ，依一般社會經驗法則判斷，實無必要隱匿自己名義之帳戶
    ，而無故借用他人帳戶使用。況近來詐騙集團詐欺取財之犯
    罪類型層出不窮，該等犯罪，多數均係利用他人帳戶作為詐
    欺取財之出入帳戶，並經媒體廣為披載，被告為智慮成熟之
    人，縱使並不確知其交付帳戶對象犯罪行為之具體內容，然
    上開犯罪型態既為現今社會犯罪常態之一，對其提供之帳戶
    至少將遭人作為詐欺取財犯行所得財物匯入及提領之工具使
    用，當為被告所可能預見，而該帳戶嗣確供他人犯罪之用，
    並不違背被告之本意，被告應具備幫助詐欺取財之不確定故
    意。
(五)、綜上所述，被告應有提供其上開郵局帳戶之提款卡及密碼給
    他人使用，復遭詐欺集團成員利用作為詐欺取財之出入帳戶
    ，其所辯無非事後卸責之詞，不足採信，事證明確，其犯行
    洵堪認定。
二、查被告提供金融帳戶之提款卡及密碼給詐騙集團成員使用，
    詐騙集團成員並持以向被害人丁○○、戊○○、丙○○詐騙
    ，其係以幫助他人犯罪之意思，參與實施犯罪構成要件以外
    之行為，核屬詐欺取財罪之幫助犯。故核被告所為，係犯刑
    法第30條第1項、第339 條第1項之幫助詐欺取財罪。被告幫
    助他人實行犯罪，為幫助犯，應依刑法第30條第2項之規定
    ，按正犯之刑減輕之。被告提供其上開郵局帳戶給他人使用
    ，因而幫助實行詐欺取財犯行之正犯接續向被害人丁○○、
    戊○○、丙○○詐欺取財，為實質上一罪；且被害人丙○○
    遭詐騙而轉帳9,108元至被告上開郵局帳戶，被告因而涉犯
    幫助詐欺取財犯行之犯罪事實雖未據公訴人起訴，惟與已起
    訴部分有實質上一罪之關係，為起訴效力所及，本院自得一
    併加以審理。爰審酌被告犯罪之動機、目的、手段、其品行
    及智識程度、被害人遭詐騙之金額合計為6萬9千餘元，所造
    成之損害尚非鉅大、被告並未賠償被害人，及其犯後猶卸飾
    責任，未具悔意等一切情狀，量處如主文所示之刑，並諭知
    易科罰金之折算標準。
據上論斷，應依刑事訴訟法第299條第1項前段，刑法第30條第1
項、第2項、第339條第1項、第41條第1項前段，刑法施行法第1
條之1，判決如主文。
本案經檢察官甲○○到庭執行職務。
中    華    民    國    98    年     4     月    6    日
                  刑事第九庭  審判長法  官  簡源希
                                    法  官  唐敏寶
                                    法  官  戴博誠
上為正本係照原本作成。
如不服本判決應於收受判決後10日內向本院提出上訴書狀，並應
敘述具體理由；其未敘述上訴理由者，應於上訴期間屆滿後20日
內向本院補提理由書（均須按他造當事人之人數附繕本）「切勿
逕送上級法院」。
                                    書記官  黃雅青
中    華    民    國    98    年     4     月    6    日
附錄論罪科刑法條：
刑法第339條第1項
意圖為自己或第三人不法之所有，以詐術使人將本人或第三人之
物交付者，處5年以下有期徒刑、拘役或科或併科1千元以下罰金
。


司法院資訊處製作；財團法人民間司法改革基金會備份。
